臺灣雲林地方法院刑事判決
110年度易字第41號
公  訴  人  臺灣雲林地方檢察署檢察官
被      告  吳福詳



上列被告因竊盜案件，經檢察官提起公訴（109年度偵字第4644
號、第6000號、第7593號、第8097號、第8175號），被告就被訴
事實為有罪之陳述，經告知簡式審判程序意旨，並聽取公訴人及
被告之意見後，本院裁定行簡式審判程序，判決如下：
    主      文
吳福詳犯如附表所示之各罪，各處如附表所示之刑及沒收。應執
行有期徒刑貳年。沒收部分併執行之。
    事實及理由
壹、犯罪事實
    吳福詳意圖為自己不法之所有，基於竊盜之各別犯意，分別
    為下列竊盜行為：
一、於民國109 年5 月10日下午4時50分許起至同日下午5時4 分
    許止，駕駛車牌號碼000-0000號自用小客車，行經李吳謹之
    雲林縣○○鄉○○村○○00○00號住處，因見該處大門未鎖，竟侵
    入李吳謹之住處內，徒手竊取李吳謹放置在其住處客廳電視
    上之零錢新臺幣（下同）200 元得手後，旋駕車離開現場。
二、於109 年5 月26日下午2 時許，駕駛車牌號碼000-0000號自
    用小客車，行經黃陳素珠之雲林縣○○鎮○○里○○○00號住處，
    因見該處大門未鎖，竟侵入黃陳素珠之住處內，徒手竊取黃
    陳素珠之液晶電視1 臺（價值約5,000元）得手後，旋駕車
    離開現場。
三、於109 年6 月30日下午5時42分許起至同日下午5時50分許止
    ，駕駛車牌號碼000-0000號自用小客車，行經黃永富之雲林
    縣○○鎮○○里○○00號住處，因見該處大門未鎖，竟侵入黃永富
    之住處內，徒手竊取黃永富放置在住處客廳沙發上之斜背包
    1 個（內含國民身分證、全民健康保險卡、機車駕照、行照
    各1 張、現金1,800元）得手後，旋駕車離開現場。
四、於109 年9 月12日下午2 時許，行經許土樹之雲林縣○○鄉○○
    路000 巷00○0 號住處後門，即徒手破壞該處後門紗網，自
    該紗網遭破壞之縫隙伸手入內打開後門門栓後，從後門侵入
    許土樹之住處內，並在該住處2 樓徒手竊取許土樹之玉製戒
    指4 個、項鍊2 條、手鍊1 條、天珠1 個（價值合計約10萬
    元）得手後，旋離開現場。
五、於109 年9 月21日上午9 時17分許，駕駛車牌號碼0000-00 
    號自用小客車，行經王朱妙丹之雲林縣○○鄉○○○○○○○○○縣○○
    鄉○○○路00○0號住處，竟持用王朱妙丹置於住處門口前櫃子
    上之備用鑰匙開啟大門後，侵入王朱妙丹之住處內，並徒手
    竊取王朱妙丹放置在住處1 樓客廳神像上之金牌5 塊（價值
    合計約3 萬元）得手後，旋駕車離開現場。
貳、程序部分
　　本案被告吳福詳所犯之罪，非死刑、無期徒刑、最輕本刑為
    3 年以上有期徒刑之罪，或高等法院管轄第一審之案件，被
    告於審理程序中，就前揭被訴事實為有罪之陳述，經告以簡
    式審判程序之旨，並聽取被告與公訴人之意見後，本院認無
    不得或不宜改依簡式審判程序進行之處，爰依刑事訴訟法第
    273 條之1 第1 項、第284 條之1 規定，裁定本案行簡式審
    判程序。是本案之證據調查，依刑事訴訟法第273 條之2 規
    定，不受同法第159 條第1 項、第161 條之2 、第161 條之
    3 、第163 條之1 及第164 條至第170 條規定之限制，合先
    敘明。
參、認定犯罪事實所憑之證據及理由
　　上開犯罪事實，業據被告坦承不諱（本院卷第130、132、13
    3、136、140頁），核與證人即被害人李吳謹（偵4644卷第1
    3至15、69、143 至145 頁）、證人即告訴人黃陳素珠（偵8
    175卷第13至15頁）、證人即告訴人黃永富（偵6000卷第9 
    至12頁）、證人即被害人許土樹（偵7593卷第15至23頁）、
    證人即告訴人王朱妙丹（偵8097卷第15至21頁）、證人黃淑
    茹（偵8175卷第17至19頁）證述之內容相符，並有車牌號碼
    000-0000號自用小客車之車輛詳細資料報表（偵4644卷第71
    頁）、員警職務報告（偵4644卷第73頁）、路口監視器錄影
    畫面翻拍照片及現場蒐證照片（被害人李吳謹部分）（偵46
    44卷第21至63頁）、路口監視器錄影畫面擷圖照片（告訴人
    黃陳素珠部分）（偵8175卷第21至35頁）、路口監視器錄影
    畫面翻拍照片及現場蒐證照片（告訴人黃永富部分）（偵60
    00卷第25至39頁）、現場監視器錄影畫面擷圖照片及失竊財
    物照片（被害人許土樹部分）（偵7593卷第25至31頁）、現
    場監視器錄影畫面翻拍照片及現場蒐證照片（告訴人王朱妙
    丹部分）（偵8097卷第23至29頁）、車牌號碼0000-00 號自
    用小客車之車輛詳細資料報表（偵8097卷第31頁）、雲林縣
    門牌電子地圖查詢系統（雲林縣○○鄉○○村○○00○00號）（偵4
    644卷第65頁）在卷可憑，堪認被告上揭任意性自白與事實
    相符，應堪採信。從而，本案事證明確，被告犯行均堪認定
    ，皆應依法論科。
肆、論罪科刑
一、按刑法第321 條第1 項第1 款侵入住宅竊盜罪之「住宅」，
    衹須為人所居住之處所為已足，不以行竊時必有人住居為必
    要（最高法院83年度台上字第3898號判決意旨參照）。再按
    刑法第321 條第1 項第2 款規定，將「門扇」、「牆垣」、
    「其他安全設備」並列，所謂「門扇」專指門戶，應屬狹義
    指分隔住宅或建築物內外之間之出入口大門而言，而所謂「
    其他安全設備」，指門扇、牆垣以外，依通常觀念足認防盜
    之一切設備而言，如門鎖、窗戶等。另按刑法第321 條第1
    項第2 款所謂「毀」係指毀壞，而所謂「越」則指越入、超
    越或踰越而言，祇要毀壞、踰越或超越安全設備之行為使該
    安全設備喪失防閑作用，即該當於前揭規定之要件（最高法
    院77年度台上字第1130號判決意旨參照）。是核被告就犯罪
    事實欄一至三、五所為，均是犯刑法第321 條第1 項第1 款
    之侵入住宅竊盜罪；就犯罪事實欄四所為，則是犯刑法第32
    1 條第1 項第1 款、第2 款之毀壞安全設備侵入住宅竊盜罪
    。
二、被告就犯罪事實欄一至五所為，其犯意有別，行為互殊，應
    予分論併罰。
三、爰以行為人責任為基礎，審酌被告先前已有多次竊盜犯罪紀
    錄，此有被告之臺灣高等法院前案紀錄表附卷足證，本應記
    取教訓，惟被告卻不思以正途獲取財物，竟任意侵入被害人
    李吳謹、許土樹、告訴人黃陳素珠、黃永富、王朱妙丹之住
    處，且就犯罪事實欄四部分，更破壞被害人許土樹住處後門
    之紗網，進而竊取其等財物，顯見被告不僅欠缺尊重他人財
    產權之觀念，更嚴重侵害被害人李吳謹、許土樹、告訴人黃
    陳素珠、黃永富、王朱妙丹之隱私，造成被害人李吳謹、許
    土樹、告訴人黃陳素珠、黃永富、王朱妙丹心生連自己住家
    都不是絕對安全之心理感受，本應予以嚴懲，惟慮及被告犯
    後坦承犯行，犯後態度非劣，並考量被告自陳為國中肄業之
    智識程度，未婚無子女，入監前是跟父母同住，先前是以捕
    魚為業，每月收入僅數千元之家庭生活經濟狀況，及衡酌檢
    察官對被告刑度之意見，被害人許土樹對此則表示：對於被
    告如何被判我沒有意見等語（本院卷第140 頁）、告訴人黃
    陳素珠則表示：希望對被告量刑加倍，因為他還年輕，應該
    要去工作，不能隨便拿別人的東西等語（本院卷第140頁）
    ，並斟酌被告本案行為手段、所竊取物品之價值等一切情狀
    ，分別量處被告如附表所示之刑，並定其應執行刑如主文所
    示，以資懲儆。
四、公訴人雖出具補充理由書主張：被告前①於民國103年5月間
    ，因侵入他人住宅竊取財物得手，經臺灣雲林地方法院（下
    稱雲林地院）以104年度易字第350號判決判處有期徒刑8月
    確定；②於103年6月間，因侵入他人住宅竊取財物，惟搜尋
    未果而未遂，經臺灣嘉義地方法院（下稱嘉義地院）以103
    年度易字第668號判決判處有期徒刑6月確定；③於103年6月
    間，因侵入他人住宅竊取財物，惟均未竊得財物而未遂共2
    次，經雲林地院以103年度簡字第192號判決，各處有期徒刑
    4月(共2次)，並定應執行刑為有期徒刑5月確定；④於103年8
    月間，因侵入他人住宅竊取財物得逞共2次，經雲林地院以1
    03年度易字第754號判決，各處有期徒刑7月(共2次)，並定
    應執行刑為有期徒刑1年確定，先前已有多次竊盜犯行，且
    其犯罪模式均為侵入他人住宅行竊，與本案起訴書所示各次
    侵入住宅竊盜犯行(合計共達5次)，手法均屬雷同。又被告
    甫於108年11月1日假釋出監，旋於109年5月至9月間，短期
    內即犯下本案起訴書所示之5次侵入住宅竊盜犯行，足認其
    有竊盜犯罪之習慣至明。而被告現年40歲，其正值青壯，四
    肢健全，又無心智障礙，並非無工作能力，出監後卻不願如
    正常人般工作謀生，反覆為竊盜犯罪，若不另預防矯治，恐
    怕日後重返社會時，仍有一再犯罪之虞，為矯正被告為財產
    犯罪之惡習，應有促其學習一技之長並養成勞動習慣之必要
    ，僅藉刑之執行實不足以徹底根絕被告之惡性。是被告於本
    案所犯竊盜之各罪合併定其應執行之刑已達有期徒刑1年以
    上時，請依竊盜犯贓物犯保安處分條例第3條第1項規定，宣
    告被告於刑之執行前，令入勞動場所強制工作3年等語（本
    院卷第146頁）。經查：
㈠、按18歲以上之竊盜犯、贓物犯，有犯罪之習慣者，得於刑之
    執行前，令入勞動場所強制工作，竊盜犯贓物犯保安處分條
    例第3條第1 項定有明文，次按保安處分係針對受處分人將
    來之危險性所為之處置，以達教化、治療之目的，為刑罰之
    補充制度。我國現行刑法採刑罰與保安處分雙軌制，係在維
    持行為責任之刑罰原則下，為協助行為人再社會化之功能，
    以及改善行為人潛在之危險性格，期能達成根治犯罪原因、
    預防犯罪之特別目的。是保安處分中之強制工作，旨在對嚴
    重職業性犯罪及欠缺正確工作觀念或無正常工作因而習慣犯
    罪者，強制其從事勞動，學習一技之長及正確之謀生觀念，
    使其日後重返社會，能適應社會生活。刑法第90條第1 項之
    規定即係本於保安處分應受比例原則之規範，使保安處分之
    宣告，與行為人所為行為之嚴重性、行為人所表現之危險性
    及對於行為人未來行為之期待性相當之意旨而制定，而由法
    院視行為人之危險性格，決定應否令入勞動處所強制工作，
    以達預防之目的。
㈡、被告確實有如補充理由書所載之多次竊盜犯罪前科紀錄，有
    臺灣高等法院被告前案紀錄表在卷可參，然被告於本院訊問
    時陳稱：我入監前的工作是跟家人在捕魚，每月收入約數千
    元等語（本院卷第139 頁），足認被告並非完全不具有從事
    工作謀生之觀念與能力之人，尚難認定其為職業性犯罪或有
    犯罪習慣之人，或因遊蕩、懶惰成習而犯罪，且依卷存事證
    ，復無其他積極證據足資認定諭知被告於刑前強制工作，乃
    係矯正其竊盜犯行之唯一方法，本院因認對被告宣告如附表
    及主文所示之宣告刑及應執行刑，已足以收教化及預防之目
    的，尚無另宣告強制工作以預防矯治其社會危險性之必要，
    所以不另為強制工作之諭知，併此說明。
伍、沒收部分
　　按犯罪所得，屬於犯罪行為人者，沒收之，刑法第38條之1 
    第1 項前段亦有明文，且為貫徹不法利得之剝奪，不問原始
    不法所得不能沒收，若於全部或一部不能沒收或不宜執行沒
    收時，依刑法第38條之1 第3 項之規定，追徵其價額。又刑
    法第40條第1 項、第40條之2 第1 項規定：「沒收，除有特
    別規定者外，於裁判時併宣告之。」「宣告多數沒收者，併
    執行之。」刑法關於沒收之規定修正後，關於沒收之法律效
    果，於修法理由中說明，具獨立性之法律效果，非從刑，是
    本案關於沒收部分，乃獨立於主刑項下而為獨立之宣告。經
    查：
一、被告就犯罪事實欄一所竊得之200 元、就犯罪事實欄二所竊
    得之液晶電視1 臺、就犯罪事實欄三所竊得之現金1,800元
    、就犯罪事實欄四所竊得之玉製戒指4 個、項鍊2 條、手鍊
    1 條、天珠1 個、就犯罪事實欄五所竊得之金牌5 塊，各為
    被告就本案犯罪事實欄一至五所示竊盜犯行之犯罪所得，自
    應依刑法第38條之1 第1 項前段規定，分別宣告沒收之，因
    上開犯罪所得均未扣案，為避免被告保有本案加重竊盜犯罪
    所生之不法利得，應併依同法第38條之1 第3 項規定，於全
    部或一部不能沒收或不宜執行沒收時，各追徵其價額。
二、被告就犯罪事實欄三所示犯行，所竊得告訴人黃永富所有之
    斜背包1 個，及斜背包內之國民身分證、全民健康保險卡、
    機車駕照、行照各1 張部分，均未扣案，且亦無證據證明現
    仍未滅失，本院考量上開物品之價值並非極為高昂，則沒收
    或追徵與否，對於被告不法行為之評價與非難，或對刑罰預
    防矯治目的之助益甚微，為免執行困難及過度耗費公益資源
    ，應認此部分物品之沒收或追徵，欠缺刑法重要性，爰依刑
    法第38條之2 第2 項規定，不另宣告沒收或追徵，一併說明
    。
據上論斷，應依刑事訴訟法第273 條之1 第1 項、第299 條第1
項前段，刑法第321 條第1 項第1 款、第2 款、第51條第5 款、
第38條之1 第1 項前段、第3 項，判決如主文。 　　
本案經檢察官王宥棠提起公訴，檢察官李承桓到庭執行職務。
中　　華　　民　　國　　110 　年　　2 　　月　　26　　日
                  刑事第八庭  法  官  陳育良
以上正本證明與原本無異。
如不服本判決應於收受判決後 20 日內向本院提出上訴書狀，並
應敘述具體理由；其未敘述上訴理由者，應於上訴期間屆滿後20
 日內向本院補提理由書（均須按他造當事人之人數附繕本）。
「切勿逕送上級法院」。
告訴人或被害人不服本判決，應具備理由請求檢察官上訴，及上
訴期間之計算係以檢察官收受判決正本之日期為準。「切勿逕送
上級法院」。
                              書記官  王姵珺 
中　　華　　民　　國　　110 　年　　3 　　月　　4 　　日
附錄本案論罪科刑法條全文
中華民國刑法第321 條
犯前條第一項、第二項之罪而有下列情形之一者，處6 月以上5
年以下有期徒刑，得併科50萬元以下罰金：
一、侵入住宅或有人居住之建築物、船艦或隱匿其內而犯之。
二、毀越門窗、牆垣或其他安全設備而犯之。
三、攜帶兇器而犯之。
四、結夥三人以上而犯之。
五、乘火災、水災或其他災害之際而犯之。
六、在車站、港埠、航空站或其他供水、陸、空公眾運輸之舟、
    車、航空機內而犯之。
前項之未遂犯罰之。  

附表：被告所犯罪名、宣告刑及沒收
編號 犯罪事實 罪名、宣告刑及沒收 1 犯罪事實欄一 吳福詳犯侵入住宅竊盜罪，處有期徒刑捌月。未扣案之犯罪所得新臺幣貳佰元，沒收之，於全部或一部不能沒收或不宜執行沒收時，追徵其價額。 2 犯罪事實欄二 吳福詳犯侵入住宅竊盜罪，處有期徒刑玖月。未扣案之犯罪所得液晶電視壹台，沒收之，於全部或一部不能沒收或不宜執行沒收時，追徵其價額。 3 犯罪事實欄三 吳福詳犯侵入住宅竊盜罪，處有期徒刑玖月。未扣案之犯罪所得新臺幣壹仟捌佰元，沒收之，於全部或一部不能沒收或不宜執行沒收時，追徵其價額。 4 犯罪事實欄四 吳福詳犯毀壞安全設備侵入住宅竊盜罪，處有期徒刑壹年貳月。未扣案之犯罪所得玉製戒指肆個、項鍊貳條、手鍊壹條、天珠壹個，均沒收之，於全部或一部不能沒收或不宜執行沒收時，各追徵其價額。 5 犯罪事實欄五 吳福詳犯侵入住宅竊盜罪，處有期徒刑拾壹月。未扣案之犯罪所得金牌五塊，均沒收之，於全部或一部不能沒收或不宜執行沒收時，各追徵其價額。